【裁判字號】    95,交聲更,26
【裁判日期】    951020
【裁判案由】    交管條例聲異
【裁判全文】
臺灣板橋地方法院交通事件裁定        95年度交聲更字第26號
原處分機關  交通部公路總局臺北區監理所板橋監理站
異  議  人  甲○○
上列異議人因違反道路交通管理處罰條例案件，對於交通部公路
總局臺北區監理所板橋監理站於中華民國九十五年二月二十二日
以板監裁字裁四一─ＡＢＹ一七五八九○號違反道路交通管理事
件裁決書所為之處分（原處分案號：臺北市政府警察局北市警交
大字第ＡＢＹ一七五八九○號）不服而聲明異議，本院於九十五
年五月九日裁定後，原處分機關提起抗告，經臺灣高等法院發回
更為審理（臺灣高等法院九十五年度交抗字第四七一號），本院
裁定如下：
    主  文
原處分撤銷。
甲○○不罰。
        理  由
一、本件聲明異議意旨詳如附件聲明異議狀所載。
二、原處分意旨略以：異議人即受處分人甲○○於民國九十一年
    八月二十六日二十二時十八分許，騎乘車牌號碼為ＧＷＳ－
    ○三九號重型機車，行經臺北市○○路與辛亥路口時，因有
    紅燈右轉之行為，屬「駕車行經有燈光號誌管制之交岔路口
    闖紅燈」違規情形，違反道路交通管理處罰條例第五十三條
    第一項之規定，經警攔停並以臺北市政府警察局北市警交大
    字第ＡＢＹ一七五八九○號舉發違反道路交通管理事件通知
    單舉發，嗣受處分人未到案聽候裁決，乃於九十五年二月二
    十二日以板監裁字裁四一─ＡＢＹ一七五八九○號違反道路
    交通管理事件裁決書處以新臺幣（下同）四千五百元之罰鍰
    ，及依道路交通管理處罰條例第六十三條第一項第三款（裁
    決書漏載「第三款」，應予補充）之規定記違規點數三點。
三、經查：
    (一)原處分機關以異議人騎乘前揭機車於上開時、地，因紅燈
      右轉之行為經警攔停舉發，依據道路交通管理處罰條例第
      五十三條第一項、六十三條第一項第三款規定，裁處異議
      人罰鍰四千五百元，並記違規點數三點等情，有臺北市政
      府警察局北市警交大字第ＡＢＹ一七五八九○號舉發違反
      道路交通管理事件通知單、交通部公路總局臺北區監理所
      板橋監理站板監裁字裁四一─ＡＢＹ一七五八九○號違反
      道路交通管理事件裁決書各一紙在卷可證。
    (二)按行政罰法於九十四年一月十四日經立法院三讀通過，並
      經總統於同年二月五日公布，依該法第四十六條規定，本
      法自公布後一年施行，則行政罰法應自九十五年二月五日
      施行。而道路交通管理處罰條例所定罰鍰、吊扣吊銷證照
      、記點之裁罰，本屬行政罰法所稱行政罰之性質，是其裁
      罰自有行政罰法規定之適用。又行政罰法第二十七條第一
      項規定：「行政罰之裁處權，因三年期間之經過而消滅」
      ，第二項規定：「前項期間自違反行政法上義務之行為終
      了時起算」。另同法第四十五條第一項規定：「本法施行
      前違反行政法上義務之行為應受處罰而未經裁處，於本法
      施行後裁處者，除第十五條、第十六條、第十八條第二項
      、第二十條及第二十二條規定外，均適用之。」，第二項
      規定：「前項行政罰之裁處權時效，自本法施行之日起算
      。」。揆諸上開說明，本件原處分機關裁處權之時效期間
      ，係自九十五年二月五日起算三年，則本件異議人於九十
      一年八月二十六日涉嫌違規，於九十五年二月五日行政法
      施行前，未經裁處，嗣於同年月二十二日行政罰法施行後
      始為原處分機關裁決，依前開行政罰法第四十五條第二項
      規定，本件原處分機關所為裁決，並未逾越上開規定之時
      效期間，合先敘明。
    (三)復按證人即舉發本件違規之臺北市政府警察局大安分局警
      備隊警員乙○○於本院訊問時到庭具結證稱：「（問：為
      何會舉發異議人搶紅燈？）異議人從基隆路往公館方向（
      南向），行進方向是紅燈時，對向公館往基隆路方向（北
      向）會變成綠燈，只有汽車才能左轉，因為機車要二段式
      左轉，在我站的位置所看到的機車，是搶紅燈，我站的位
      置雖然有樹，但是我從樹的縫隙，可以看到異議人搶紅燈
      ，所以才開單告發，不是因為我根據這兩邊的號誌情形來
      判斷的。」、「（問：你如何確定異議人的機車搶紅燈，
      而不會舉發錯誤？）當時我們二個人在那邊執勤，那時能
      夠進來的機車沒有幾輛，我們認為這個時間進來的機車全
      部都是違規，因為這個時間只有汽車才能走進來。」等語
      （參見本院卷九十五年八月三十日訊問筆錄第二、三頁）
      。依證人上開證述，其所站立之位置與上開交岔路口之燈
      光號誌之間，確有樹木灌叢阻隔視線，則證人當時是否確
      能清楚目睹上開交岔路口燈光號誌變換之情形，及是否能
      確認異議人係於紅燈時右轉行駛而來，即非無疑。再證人
      嗣後復改口稱並非直接見異議所行駛道路之號誌為紅燈，
      而係沿基隆路往公館方向為紅燈，而對向燈光號誌為綠燈
      ，機車必須二段式左轉，因此機車不可能行進至員警站立
      之路段等情，故判斷異議人有自基隆路闖紅燈右轉辛亥路
      之違規，從而證人未親見異議人由基隆路右轉辛亥路行進
      ，且未說明有何依據得以排除異議人所辯稱係在紅燈之前
      即以右轉進入辛亥路，是難遽認異議人確係於基隆路口為
      紅燈時違規右轉進入辛亥路。
    (四)按非謂公務員一切行政行為均需預留證據以證其實，否則
      國家行政勢必窒礙難行。惟如交通警員所指舉發之情形存
      有瑕疵，則仍應有其他輔助證據佐證其證述之正確性，不
      得徒憑其有瑕疵之指證為遽行認定違規事實。查本件舉發
      並無拍照取證或其他存證方式可為認定異議人之違規事實
      ，僅有舉發員警之證述可資為證，固屬法之所許，然本件
      證人到庭作證之時間已距離事發時間已有四年之久，證人
      記憶是否完整清晰，已有存疑，且證人未親見異議人紅燈
      右轉，係以基隆路口雙向之燈光號誌情形據以判斷異議人
      於紅燈右轉，本院認為證人指證確有瑕疵，且原處分機關
      遲至九十五年二月二十二日始為裁決，導致本院無法於本
      件舉發警員記憶尚屬清晰之際加以傳訊，是本件證據尚有
      不足，無法認定異議人有違規之事實。
四、此外，復無其他任何積極事證可認異議人有原處分意旨所指
    之違規情形，則異議人此項違規事實即屬不能證明，自難逕
    以道路交通管理處罰條例第五十三條第一項、第六十三條第
    一項第三款之處罰規定相繩。原處分機關未察及此遽為上開
    處分，於法容有違誤，爰予撤銷，並依法為異議人不罰之諭
    知。
據上論結，應依道路交通案件處理辦法第二十條，裁定如主文。
中    華    民    國    95    年    10    月    20    日
                  交通法庭法  官  絲鈺雲
以上正本證明與原本無異
如不服本裁定應於送達後5日內向本院提出抗告狀
                          書記官  蔡美如
中    華    民    國    95    年    10    月    24    日


司法院資訊處製作；財團法人民間司法改革基金會備份。
